【裁判字號】    94,交訴,71
【裁判日期】    950529
【裁判案由】    過失致死
【裁判全文】
臺灣屏東地方法院刑事判決              94年度交訴字第71號
公  訴  人  臺灣屏東地方法院檢察署檢察官
被      告  甲○○
選任辯護人  周春米律師
上列被告因過失致死案件，經檢察官提起公訴（94年度偵字第18
43號），本院判決如下：
    主  文
甲○○因過失致人於死，處有期徒刑肆月，如易科罰金，以佰
元折算壹日。
    事  實
一、甲○○考領有普通大客車駕照，於民國94年1 月31日0 時10
    分許，駕駛車牌號碼WQ-8 895號自小客車，沿屏東市○○路
    外側快車道由東往西方向行駛，行經屏東市○○路2-20號前
    （麥當勞速食店對面），本應注意汽車行駛時，應注意車前
    狀況，並隨時採取必要之安全措施，以確保行車安全，而依
    當時天候晴朗，道路為直路，路面柏油、乾燥、無缺陷、無
    障礙物，夜間有照明，視距亦屬良好之情形下，並無不能注
    意之情事，竟仍於駕駛途中想事情，而疏未注意車前狀況；
    適有張萬福於酒後騎乘車牌號碼PHH-842 號重型機車，沿屏
    東市○○路東向西之外側快車道未開機車車燈逆向駛至，甲
    ○○因疏未注意車前狀況，待發現張萬福逆向行駛在其前方
    時已閃避不及，致其所駕之自小客車右前車頭與張萬福所騎
    之重型機車車頭發生碰撞，張萬福因而受有腹部挫傷併多重
    器官破裂內出血、骨盆骨折、左脛骨、右股骨、脛骨及腓骨
    開放性骨折之傷害，嗣張萬福經送國仁醫院急救，仍因傷重
    而於當日3 時40分許不治死亡。而張萬福經國仁醫院施以抽
    血檢測其血液中酒精濃度，測得張萬福血液中酒精濃度高達
    為154MG/DL（換算呼氣酒精濃度約為每公升0.77毫克）。甲
    ○○則於肇事後，在未有偵查犯罪職權之機關或公務員發現
    前，向前來處理之警員坦承肇事，而自首接受裁判。
二、案經屏東縣警察局報驗後由臺灣屏東地方法院檢察署檢察官
    偵查起訴。
    理  由
壹、程序方面：
一、證人乙○○於偵查中具結後之證詞，具證據能力：
    按被告以外之人於偵查中向檢察官所為陳述，除顯有不可信
    之情況者外，得為證據，同法第159 條之1 第2 項定有明文
    。偵查中對被告以外之人（包括證人、鑑定人、告訴人、被
    害人及共同被告等）所為之偵查筆錄，或被告以外之人向檢
    察官所提之書面陳述，性質上均屬傳聞證據。惟現階段刑事
    訴訟法規定檢察官代表國家偵查犯罪、實施公訴，依法其有
    訊問被告、證人及鑑定人之權，證人、鑑定人且須具結，而
    實務運作時，檢察官偵查中向被告以外之人所取得之陳述，
    原則上均能遵守法律規定，不致違法取供，其可信度極高，
    職是，被告以外之人前於偵查中已具結而為證述，除反對該
    項供述得具有證據能力之一方，已釋明「顯有不可信之情況
    」之理由外，不宜以該證人未能於審判中接受他造之反對詰
    問為由，即遽指該證人於偵查中之陳述不具證據能力。查證
    人乙○○於偵查中之供述，已依法具結，其未曾提及檢察官
    在偵查時有不法取供之情形，且被告、辯護人亦未曾釋明上
    開證述有何顯不可信之情況，是以，證人乙○○於偵查中之
    證述，依刑事訴訟法第159 條之1 第2 項之規定，自得為證
    據。
二、道路交通事故現場圖、道路交通事故調查報告表(一)(二)、屏東
    縣警察局道路交通事故肇事人自首情形紀錄表、國仁醫院藥
    物濃度報告、國仁醫院診斷證明書、相驗屍體證明書、驗斷
    書，均具證據能力：
    按刑事訴訟法第159 條之4 規定：「除前三條之情形外，下
    列文書亦得為證據：一除顯有不可信之情況外，公務員職務
    上製作之紀錄文書、證明文書。二除顯有不可信之情況外，
    從事業務之人於業務上或通常業務過程所須製作之紀錄文書
    、證明文書。三除前二款之情形外，其他於可信之特別情況
    下所製作之文書。」查本件卷附之道路交通事故現場圖、道
    路交通事故調查報告表(一)(二)、屏東縣警察局道路交通事故肇
    事人自首情形紀錄表、國仁醫院藥物濃度報告、國仁醫院診
    斷證明書、相驗屍體證明書，或係公務員職務上製作之文書
    ，或係從事業務之人於業務上或通常業務過程所須製作之文
    書，且亦無顯不可信之情況，上開文書應具有證據能力。
三、臺灣省高屏澎區車輛行車事故鑑定委員會鑑定意見書、臺灣
    省車輛行車事故覆議鑑定委員會函，均具證據能力：
    按鑑定人由審判長、受命法官或檢察官就下列之人選任1人
    或數人充之：一就鑑定事項有特別知識經驗者。二經政府機
    關委任有鑑定職務者；鑑定之經過及其結果，應命鑑定人以
    言詞或書面報告；法院或檢察官得囑託醫院、學校或其他相
    當之機關、團體為鑑定，或審查他人之鑑定，並準用刑事訴
    訟法第203 條至第206 條之1 規定，刑事訴訟法第198 條、
    第206 條第1 項、第208 條第1 項分別定有明文。本件臺灣
    省高屏澎區車輛行車事故鑑定委員會鑑定意見書、臺灣省車
    輛行車事故覆議鑑定委員會95年1 月24日府覆議字第094010
    0933號會函，係臺灣省高屏澎區車輛行車事故鑑定委員會、
    臺灣省車輛行車事故覆議鑑定委員會依本院囑託所為之鑑定
    意見及函覆，自具證據能力。
貳、實體方面：
一、訊據被告甲○○固坦承於上開時、地，與被害人張萬福發生
    碰撞車禍，惟矢口否認有何過失致人於死之犯行，辯稱：本
    件車禍之肇事原因，係因被害人酒醉騎乘機車，且未開車燈
    、逆向行駛所致，被告雖然駕駛當時在想事情，惟並不影響
    注意力，與本件車禍責任並無相當因果關係云云。經查：
（一）本件被告於上開時、地，駕駛車牌號碼WQ－8895號自小客
      車，沿屏東市○○路外側快車道由東往西方向行駛，行經
      屏東市○○路2 －20號前（麥當勞速食店對面），與被害
      人所騎乘車牌號碼PHH －842 號之重型機車發生碰撞車禍
      ，而依現場所留之刮地痕始點，距離快慢車道分隔線約1.
      4 公尺處，並往外偏移延長約8.8 公尺，而止於距快慢車
      道分隔線約0.4 公尺處，依此足認本件車禍撞擊位置係在
      屏東市○○路東向西外側快車道內近快慢分隔線無疑；又
      本件車禍事故發生後，被告之自小客車右前車頭右側大燈
      、前擋風玻璃右下角均受損嚴重，而被害人之重型機車車
      頭則已全毀；再二車事故後停留位置係自小客車右前車頭
      與重型機車車頭相碰，且該重型機車並未完全倒地，係卡
      在自小客車右前車頭底下之情，有卷附道路交通事故現場
      圖1 紙、事故現場及車損照片36幀在卷可稽。是以，依現
      場被告及被害人所駕之自小客車、重型機車肇事後停留位
      置及受損之狀況，均足認被告所駕之自小客車係與被害人
      所駕重型機車，確係在屏東市○○路東向西外側快車道上
      發生對撞車禍無疑。另觀之上開道路交通事故現場圖，本
      件肇事地點之屏東市○○路往屏東市區方向之行駛方向，
      應為由東往西方向行駛，然被害人之重型機車車頭最後停
      留位置，卻係在該路段之由西往東方向，顯見被害人於事
      故發生當時，確係騎乘機車逆向行駛在屏東市○○路東向
      西之快側車道上，已堪認定。
（二）再本院依職權勘驗卷附事故現場旁歸來加油站所提供之監
      視錄影光碟，勘驗結果略為：於錄影畫面5 分56秒時，在
      加油站旁的電線桿處出現逆向黑影，該黑影沿著快慢車道
      分隔線行進，當時錄影畫面上無光點出現，而於錄影畫面
      5 分57秒時，有一輛深色休旅車有開車燈，且有一光點出
      現在加油亭上面，於錄影畫面5 分58秒時發生碰撞（當時
      被加油亭擋住無法看到），其後看到有類似機車倒地及有
      黑影向電線桿處滑行之畫面等情，業據本院於95年5 月15
      當庭勘驗屬實，並於審判筆錄記載明確（見本院卷第80頁
      ）。是上開勘驗結果對照前開卷附道路交通事故現場圖、
      事故現場及車損照片，已堪認定該逆向行進之黑影係被害
      人所騎重型機車無訛，且因該逆向黑影出現時，在錄影畫
      面上並未見有任何光源，足見被害人於車禍發生當時，並
      未將所駕駛之重型機車車頭燈開啟，否則錄影畫面應會有
      光源反應。又本件車禍事故發生後，被害人經送國仁醫院
      緊急救治，經該醫院施以抽血檢測其血液中酒精濃度，測
      得被害人血液中酒精濃度高達為154MG/DL（換算呼氣酒精
      濃度約為每公升0.77毫克）之情，有該醫院藥物濃度報告
      1 紙在卷可佐，堪認本件被害人確係有酒後駕駛重型機車
      之情。因此，被告上開辯稱：被害人係酒後騎乘重型機車
      逆向且未開車燈等語，核與事實相符，應可採信。
（三）至證人乙○○於偵查中及本院固均證稱：當時機車騎士係
      由內埔往屏東方向順向行進，然後停在加油站前，機車車
      頭朝向麥當勞方向，機車車頭是以60至70度方向朝麥當勞
      的左邊，離路邊邊線約有30度，機車是靜止停在那邊，機
      車有開車燈，汽車也是從內埔往屏東方向前進，汽車由內
      側車道往外側車道方向偏駛過去就被害人機車，汽車是從
      後方撞上等語（見相卷第55頁、本院卷第56頁反面至第57
      頁反面）。惟除證人乙○○上開證詞與本院前揭勘驗結果
      及卷附道路交通事故現場圖、事故現場及車損照片所示不
      符外，倘證人乙○○上開所述：被害人所騎乘之重型機車
      與被告所駕駛之自小客車係同方向，且被害人所騎乘之重
      型機車係在靜止狀態下，遭被告所駕之自小客車從後方追
      撞之語為真，衡情，被害人所騎之重型機車理應是機車車
      尾或機車側面受創嚴重，豈會發生機車車頭全毀之情事，
      是證人上開證述，顯與常理有違，且與事實不符，自不可
      採信。
（四）按汽車行駛時，應注意車前狀況，並隨時採取必要之安全
      措施，道路交通安全規則第94條第3項定有明文。查被告
      有經合法程序考領駕駛執照，且身為交通隊警察，業據其
      陳述明確（見相卷第56頁），是其對於上開交通規則自知
      之甚稔，為其應注意之事項，而事故發生當時天候晴朗，
      道路為直路，路面柏油、乾燥、無缺陷、無障礙物，夜間
      有照明，視距亦屬良好之情，有被告之中華民國駕駛執照
      、道路交通事故調查表(一)(二)各1 紙在卷可考，據此判斷，
      足認依當時狀況，被告在客觀上並無不能注意之情形。而
      被告在視距、光線均屬良好之筆直道路上駕車行駛，其應
      可注意前方有被害人騎乘之重型機車逆向駛至，竟疏未注
      意及此而未能採取避、煞之安全措施，以致與被害人所騎
      乘之重型機車發生對撞車禍，造成被害人死亡之結果，足
      見被告確有違背注意車前狀況之義務，其自應負應注意能
      注意而不注意之過失責任。
（五）至辯護人固辯稱：被害人係酒後逆向行駛，而被告當時車
      速僅有30至40公里，依汽車煞車距、行車速度及道路摩擦
      係數對照表所示，縱令被告於事故發生看到被害人也來不
      及反應煞車云云。查本件肇事路段係一筆直之寬廣道路，
      路面並無障礙物存在，而肇事路段為市區道路，雖係夜間
      但有路燈，且肇事地點係在歸來加油站附近，對面為麥當
      勞，因此，肇事路段光線充足，視距相當良好，應無疑義
      。是以，被告雖逆向騎乘重型機車且未開車燈，然依肇事
      路段之狀況，被告自無未發現被害人所騎乘重型機車之可
      能，然依被告於偵查中自承：伊當時在想事情，係在撞到
      後才知道剎車等語（見相卷第41頁反面），並參以上開卷
      附道路交通事故現場圖所示：煞車痕、刮地痕之起點係在
      同一處之情，足認被告自始均未注意到前方有被害人所騎
      乘之重型機，致未能採取必要之安全措施，乃致於發生本
      件碰撞車禍。依此，被告既自始未曾發現被害人所騎乘之
      重型機車，本院自無從依辯護人所提出之對照表換算被告
      之反應距離，而推論被告是否有足夠時間採取安全措施。
      是辯護人上開所辯，尚無不足採。又本件車禍事故經本院
      送請臺灣省高屏澎區車輛行車事故鑑定委員會、臺灣省車
      輛行車事故覆議鑑定委員會鑑定，經該等委員會鑑定結果
      均認：被告駕駛自小客車無肇事因素之情，固有上開臺灣
      省高屏澎區車輛行車事故鑑定委員會鑑定意見書、臺灣省
      車輛行車事故覆議鑑定委員會95年1 月24日府覆議字第09
      40100933號函在卷可參，然上開鑑定意見及覆議意見未慮
      及被告有未注意車前狀況之違規情事，而與本件碰撞車輛
      之發生有因果關係，尚有未當，故本院不採上開鑑定意見
      及覆議意見。
（六）又被害人係因本件車禍受有腹部挫傷併多重器官破裂內出
      血、骨盆骨折、左脛骨、右股骨、脛骨及腓骨開放性骨折
      之傷害，經送國仁醫院急救後，仍因傷重而於當日凌晨3
      時40分許宣告不治死亡等情，除經國仁醫院出具診斷證明
      書1 紙附卷外，亦經臺灣屏東地方法院檢察署檢察官督同
      法醫師相驗屬實，製有勘驗筆錄、相驗屍體證明書、鑑定
      驗斷書各1 紙在卷足稽。是以，被告之過失駕駛行為與被
      害人之死亡間，具有相當因果關係，亦甚明確。至被害人
      酒後逆向騎乘重型機車，雖同有過失，惟仍不能解免被告
      之過失責任。從而，本件事證明確，被告犯行已堪認定。
二、核被告所為，係犯刑法第276條第1項之過失致死罪。又被告
    於肇事後未有偵查犯罪職權之機關或公務員發現前，向前來
    處理之警員坦承肇事並接受裁判之情，有屏東縣警察局道路
    交通事故肇事人自首情形紀錄表1 紙在卷可佐（見相卷第13
    頁），被告行為已合於自首之要件，應依刑法第62條前段規
    定減輕刑責。爰審酌被告無犯罪之前科，素行良好、過失之
    程度較輕、被害人過失程度較重、造成被害人死亡之結果、
    迄未能與被害人家屬達成民事和解及其犯後否認犯行，難認
    有悔悟之意等一切情狀，量處如主文所示之刑，並諭知易科
    罰金之折算標準。
據上論斷，應依刑法第299條第1項前段，刑法第276條第1項、第
62條前段、第41條第1項前段，罰金罰鍰提高標準條例第1條前段
、第2項，判決如主文。
本案經檢察官鍾仁松到庭執行職務。
中    華    民    國    95    年    5    月    29     日
                  交通法庭  審判長法  官  羅森德
                                  法  官  陳海寧
                                  法  官  蘇碧珠
以上正本證明與原本無異。
如不服本判決應於收受本判決送達後10日內向本院提出上訴書狀
，其未敘述上訴理由者，並得於提起上訴後10日內向本院補提理
由書狀（均須按他造當事人之人數附繕本）「切勿逕送上級法院
」
中    華    民    國    95    年    5    月    29    日
                                    書記官  賀燕花
附錄本案論罪科刑法條全文
中華民國刑法第276條第1項：
因過失致人於死者，處 2 年以下有期徒刑、拘役或 2 千元以下
罰金。


司法院資訊處製作；財團法人民間司法改革基金會備份。
